【裁判字號】    92,交抗,216
【裁判日期】    921111
【裁判案由】    聲明異議
【裁判全文】
臺灣高等法院臺南分院刑事裁定        九十二年度交抗字第二一六號  Ａ
      抗  告  人
      即受處分人  甲  ○  ○
右抗告人因違反道路交通管理處罰條例案件，不服臺灣臺南地方法院九十二年度交聲
字第二九九號中華民國九十二年十月十四日第一審裁定，提起抗告，本院裁定如左：
      主      文
抗告駁回。
      理      由
一、抗告意旨略以：（一）抗告人之同事因有相同違規案件業經臺灣臺南地方法院九
    十二年度交聲字第三一二號裁定，裁定撤銷免罰，故臺灣臺南地方法院九十二年
    度交聲字第二九九號裁定之違規單應無處罰之理由。（二）抗告人任職公司三度
    向監察院陳情此以極不合理情事，近獲水利署第四河川局及南投縣政府函覆，水
    利署第四河川局於書函說明第四點指陳「河川管理辦法第四十一條規定，共同負
    擔建造養護單位所屬之車輛方可行駛，非任何車輛皆可行駛，然抗告人或抗告人
    所任職公司，既非申請單位，亦非申請單位所屬車輛，更不曾負擔任何費用，當
    然不得行駛河床便道。該書函說明第五點更明白指出「（河床便道），並非係一
    般車輛之替代道路」警察機關指定河床便道為替代道路，係一不當行為已明確，
    該違規單之告發亦屬無理。（三）至南投縣政府或警察機關前揭堅稱其駕駛時段
    為全日全時管制，而無例外准許行使之時段，然於監察院派員實地了解後，竟於
    八月下旬自行拆除河床便橋，並令砂石車除管制時間外（二十二時至六時）可正
    常行駛於台十六線，並函覆抗告人任職公司改稱該路段非全時段管制，由上級顯
    示，該單位之供詞以前後不一，該違規單之處罰，亦屬無理，爰提起抗告，請撤
    銷原裁定，更為適當裁定云云。
二、按汽車駕駛人，駕駛汽車有不遵守公路或警察機關，依第五條規定所發布命令者
    之情形，而本章各條無處罰之規定者，處新台幣九百元以上一千八百元以下罰鍰
    ，並記違規點數一點，道路交通管理處罰條例第六十條第二項第二款及第六十三
    條第一項第一款分別定有明文。次按，為維護道路交通安全與暢通，公路或警察
    機關於必要時，得就指定某線道路或某線道路區段禁止或限制車輛、行人通行，
    或禁止穿越道路，或禁止停車及臨時停車事項發布命令，道路交通管理處罰條例
    第五條第一款規定亦明，合先敘明。
三、經查：本件抗告人即受處分人甲○○並不否認於民國（下同）九十二年三月二十
    五日上午七時許，駕駛車牌號碼０二七─ＧＭ號營業貨運曳引車，行經於發布有
    禁止砂石車通行命令之南投縣省道台十六線公路十六．五公里處，此且有南投縣
    警察局投警交字第ＪＣ0000000號舉發違反道路交通管理事件通知單及該
    警察局集集分局九十二年四月八日投集警交字第０九二０００六五七四號函附卷
    可證。另前述省道台十六線公路十六．五公里處係位於南投縣水里鄉頂崁村台十
    六、台二十一線苗圃三岔路口至集集鎮台十六線11Ｋ＋５００路段之間，且該路
    段業經南投縣政府於九十一年九月二十六日發布公告禁駛砂石車輛等情，則有該
    縣政府九十一年九月二十六日府授警交字第０九一０一六八五五五０號公告影本
    在卷可證。從而，抗告人有駕駛汽車不遵守公路或警察機關，依照道路交通管理
    處罰條例第五條規定所發布命令之違規行為，應可認定，則交通部公路總局嘉義
    區監理所麻豆監理站於九十二年五月十二日以麻監裁罰字第裁七五一ＪＣ000
    0000號裁決書，裁處抗告人九百元之罰鍰，並記違規點數一點於法自屬有據
    。
四、抗告意旨雖以前詞置辯，惟查：
（一）按汽車駕駛人，駕駛汽車有不遵守公路或警察機關，依第五條規定所發布命令
      者之情形，而本章各條無處罰之規定者，處新台幣九百元以上一千八百元以下
      罰鍰，並記違規點數一點，道路交通管理處罰條例第六十條第二項第二款及第
      六十三條第一項第一款分別定有明文。次按，為維護道路交通安全與暢通，公
      路或警察機關於必要時，得就指定某線道路或某線道路區段禁止或限制車輛．
      行人通行，或禁止穿越道路，或禁止停車及臨時停車事項發布命令，道路交通
      管理處罰條例第五條第一款規定亦明，合先敘明。
（二）查臺灣臺南地方法院九十二年度交聲字第三一二號案件，其受處分人、違規行
      為時間皆與本件不同，自難引為本件抗告之論據。
（三）原水利法第七十八條第一項第五款規定：「主管機關為保護水道，應禁止在堤
      身及其附屬建造物墾種．放牧或設置有害之建造物或在堤身指定通路外行駛車
      輛、牲畜」（九十二年二月六日修正為第七十八條第六款：「河川區域內，禁
      止在指定通路外行駛車輛」），依據上述水利法之相關法文內容以觀，河川區
      域內並非完全不能行駛車輛，只是行駛之通路必須經由主管機關指定允許而已
      。本件河床便道是否得為一般車輛替代道路案，規定濁水溪、陳有蘭溪河床便
      道為替代道路案，係依據經濟部水利署第四河川局、南投縣砂石公會、貨運公
      會、南投縣政府流域管理局、環保局、警察局等單位多次履勘並做成決議：授
      權南投縣砂石公會整合濁水溪、陳有蘭溪沿岸砂石業者，共同出資維護管理河
      床便道事宜。檢附依據經濟部水利署第四河川局函，責請南投縣砂石公會整合
      砂石業者，負責河床運輸便道維護管理切結書、開會通知等資料影本各乙份（
      如附件一）等情，此有南投縣政府九十二年九月三十日府授警交字第０九二０
      一七二七九五０號函可稽，顯見前述替代道路之指定及公告，經核尚無違反水
      利法相關規定之情形，抗告理由（二）所指情事，實屬誤解。另南投縣政府九
      十二年九月三十日府授警交字第０九二０一七二七九五０號函稱，公告本縣台
      十六線、台二十一線部分路段，每日（週一至週五）二十二時至翌日八時及週
      休二日（含例假日）禁駛砂石車，抗告人指陳該函第六點所稱與南投縣政府於
      九十二年九月八日府授警交字第０九二０一六三二０八號函公告修正南投縣台
      十六線水里鄉○○○○路口起至台十六線三十Ｋ信義鄉地○村路段，全面（全
      日）禁駛砂石車輛，二者規定前後不一相互矛盾，然為維護道路交通安全與暢
      通，公路或警察機關於必要時，得就指定某線道路或某線道路區段禁止或限制
      車輛、行人通行，或禁止穿越道路，或禁止停車及臨時停車事項發布命令，道
      路交通管理處罰條例第五條第一款規定亦明，故南投縣政府九十二年九月三十
      日府授警交字第０九二０一七二七九五０號函稱所公告該縣台十六線、台二十
      一線部分路段，每日（週一至週五）二十二時至翌日八時及週休二日（含例假
      日）禁駛砂石車之行政命令，亦有道路交通管理處罰條例之法律授權並經該縣
      道路交通安全聯席會報決議，並未違反法律保留之法治國家原則，抗告人所言
      前開南投縣政府所發佈公告管制通行時間前後不一，係屬違法，亦屬誤認。
五、原審以抗告人駕駛車牌號碼０二七─ＧＭ號營業貨運曳引車於前述時間行經南投
    縣省道十六線公路十六．五公里處，有不遵守警察機關，依道路交通管理處罰條
    例第五條規定所發布命令之違規情事，則而認原處分機關即交通部公路總局嘉義
    區監理所麻豆監理站，依道路交通管理處罰條例第六十條第二項第二款及第六十
    三條第一項第一款等規定，而裁處抗告人罰鍰新台幣九百元，並記違規點數一點
    ，於法尚難認為有所違誤，而裁定駁回抗告人之異議，並無不合。抗告人之抗告
    ，為無理由，應予駁回。
據上論斷，應依道路交通案件處理辦法第二十六條，刑事訴訟法第四百十二條，裁定
如主文。
中    華    民    國      九十二      年      十一      月      十一    日
          臺灣高等法院臺南分院刑事第三庭
                                      審判長法官  陳    義    仲
                                            法官  陳    清    溪
                                            法官  宋    明    蒼
右正本證明與原本無異。
不得再抗告。
                                      法院書記官  余    素    美
中    華    民    國      九十二      年      十一      月      十四    日


司法院資訊處製作；財團法人民間司法改革基金會備份。
